臺灣高等法院民事判決
110年度上字第876號
上  訴  人  蘇威韶  
            許智翔  
共      同
訴訟代理人  謝建智律師                      
被  上訴人  遊戲橘子數位科技股份有限公司
法定代理人  劉柏園  
訴訟代理人  翁新雅  
            楊雁沂  

上列當事人間請求回復遊戲帳號事件，上訴人對於中華民國110
年3月31日臺灣士林地方法院109年度訴字第919號第一審判決提
起上訴，本院於111年3月30日言詞辯論終結，判決如下：
    主      文
上訴駁回。
第二審訴訟費用由上訴人負擔。
    事實及理由
一、上訴人主張：上訴人蘇威韶前向被上訴人遊戲橘子數位科技
    股份有限公司代理之天堂Ｍ遊戲（下稱系爭遊戲），申請遊
    戲帳號00000000-0000-0000-0000-000000000000（下稱系爭
    遊戲帳號，係經數位平台「beanfun!樂豆」〈下稱系爭bean-
    fun平台〉之帳號000000000〈下稱系爭beanfun帳號〉申設），
    並委由上訴人許智翔代練角色及裝備。因許智翔進行系爭遊
    戲之私人電腦遭駭客以植入木馬程式方式入侵，而趁許智翔
    於民國108年4月22日、5月3日、6月22日掛網時，盜用系爭
    遊戲帳號，將帳號內如附表所示道具（下稱系爭道具）轉移
    予第三方遊戲帳號，導致上訴人受有系爭道具之損失。上訴
    人於108年5月12日檢具資料向屏東縣政府警察局屏東分局建
    國派出所提出刑事告訴，並已依被上訴人公布之回復遊戲道
    具流程說明提供相關資料，惟因被上訴人未主動積極配合提
    供第三方遊戲帳號之個人申設資料供警方偵查，致案情陷於
    膠著。爰依系爭遊戲服務契約（下稱系爭契約）第11條第2
    項及被上訴人公布之回復遊戲道具流程說明圖（下稱回復道
    具流程圖），求為命被上訴人回復系爭遊戲帳號之系爭道具
    電磁紀錄（原審為上訴人敗訴之判決，上訴人不服提起上訴
    ）。並於本院上訴聲明：㈠原判決廢棄。㈡被上訴人應回復系
    爭遊戲帳號之系爭道具電磁紀錄。
二、被上訴人則以：系爭遊戲帳號之登記使用權人為許智翔，是
    系爭契約係成立於伊與許智翔之間，蘇威韶並非系爭契約之
    當事人。其次，系爭遊戲為一手機遊戲，系爭遊戲帳號係綁
    定許智翔所使用之行動電話門號0000000000（下稱系爭手機
    門號），非經上開門號授權之電子裝置，則無法操作系爭遊
    戲帳號，故上訴人雖稱其遭三次盜用系爭遊戲帳號，然系爭
    道具之電磁紀錄移轉，皆係經由系爭手機門號認證之電子裝
    置所為，以電磁系統紀錄，無從判斷是否確係遭第三人盜用
    ，或係系爭遊戲帳號使用權人自身行為。且縱系爭遊戲帳號
    確遭第三人盜用，亦係上訴人怠於防護自身電腦設備安全性
    所致，屬可歸責上訴人之事由，則依系爭契約第11條第2項
    但書約定，伊亦不負回復責任等語，資為抗辯。並於本院答
    辯聲明：如主文所示。
三、查，㈠系爭遊戲係被上訴人所代理，而系爭遊戲帳號係以許
    智翔身分資料及其使用之系爭手機門號，經由beanfun平台
    認證而取得系爭beanfun帳號，再由此平台向被上訴人申請
    取得；㈡有關以系爭遊戲帳號進行系爭遊戲而與被上訴人間
    成立之法律關係，係藉由系爭遊戲帳號在線上訂定之系爭契
    約，依該契約第5、6、10條約定，本件系爭契約關係係存在
    於許智翔與被上訴人間；㈢許智翔於108年4月22日、5月3日
    及6月22日以其私人電腦透過模擬器軟體登入系爭遊戲帳號
    掛網練功，於半夜時，有從IP位置000.000.000.000及000.0
    0.000.00上線之人，將正處於登入狀態之系爭遊戲帳號內系
    爭道具轉移予第三方遊戲帳號等情，有系爭遊戲帳號證明書
    、系爭beanfun帳號會員資料後台截圖、許智翔之國民身分
    證及中華電信股份有限公司之繳費單、系爭遊戲帳號會員資
    料之系統後台截圖、系爭契約、系爭道具清單在卷可參（見
    原審臺北地院卷《下稱北院卷》第45頁、原審卷一第68至72、
    60至66頁、北院卷第15至19、25至39、43頁），且為兩造所
    不爭執（見本院卷第142至143頁），堪信為真。
四、本件應審究者為㈠本件是否符合系爭契約第11條第2項約定及
    回復道具流程圖所稱帳號、密碼被非法使用或盜用之情況？
    ㈡許智翔有無系爭契約第11條第2項但書所約定可歸責事由？
    ㈢上訴人依系爭契約第11條第2項約定及回復道具流程圖，請
    求被上訴人回復系爭道具電磁紀錄，有無理由？茲分述如下
    ：
㈠、本件是否符合系爭契約第11條第2項約定及回復道具流程圖所
    稱帳號、密碼被非法使用或盜用之情況？
　　⒈按系爭契約第11條第1、2項約定：「當事人一方如發現帳
      號、密碼被非法使用時，應立即通知對方並由乙方（即被
      上訴人）進行查證，經乙方確認有前述情事後，得暫停該
      組帳號或密碼之使用權，更換帳號或密碼予甲方（即消費
      者），立即限制第三人就本遊戲服務之使用權利，並將相
      關處理方式揭載於遊戲管理規則。乙方應於暫時限制遊戲
      使用權利之時起，即刻以官網公告、簡訊、電子郵件、推
      播或其他雙方約定之方式通知前項第三人提出說明。如該
      第三人未於接獲通知時起7日內提出說明，乙方應直接回
      復遭不當移轉之電磁紀錄予甲方，如不能回復時可採其他
      雙方同意之相當補償方式，並於回復後解除對第三人之限
      制。但乙方有提供免費安全裝置（例如：防盜卡、電話鎖
      等）而甲方不使用，或有其他可歸責於甲方之事由，乙方
      不負回復或補償責任。」；又回復道具流程圖係說明遊戲
      帳號使用權人如認帳號遭他人盜用，可持申請之帳號證明
      及遊戲歷程，至派出所填寫三聯單完成報案手續，如經偵
      查後認盜用屬實，則被上訴人於經警方通知後，即對遭盜
      用之遊戲道具進行還原等流程，有系爭契約及回復道具流
      程圖在卷可憑（見原審卷一第60至66、211頁）。是上開
      約定及回復道具流程圖，顯以經查證確認有特定第三人非
      法使用或盜用系爭遊戲消費者帳號及密碼之情事，方有暫
      停該帳號及密碼使用權、限制該第三人使用系爭遊戲並通
      知其提出說明，及更換帳號及密碼予遭非法使用之帳號使
      用權人、由該使用權人提出回復電磁紀錄之餘地。
　　⒉查系爭遊戲帳號，係以許智翔身分資料及其使用之系爭手
      機門號，經系爭beanfun平台取得系爭beanfun帳號，再由
      此平台向被上訴人申請取得，並以之進行系爭遊戲，其因
      而與被上訴人成立系爭契約之法律關係；其於108年4月22
      日、5月3日及6月22日以其私人電腦登入系爭遊戲帳號掛
      網練功；而於半夜時，有從IP位置000.000.000.000及000
      .00.000.00上線之不詳人士，將處於登入練功狀態之系爭
      遊戲帳號內之系爭道具轉移予第三方遊戲帳號等情，有系
      爭遊戲帳號證明書、系爭beanfun帳號之會員資料後台截
      圖、許智翔國民身分證及中華電信股份有限公司繳費單、
      系爭遊戲帳號會員資料之系統後台截圖及系爭道具清單在
      卷可參（見北院卷第45頁、原審卷一第68至72頁、北院卷
      第15至19、25至39、43頁），且為兩造所不爭執（見本院
      卷第142至143頁）。且依系爭契約第10條第1項約定，許
      智翔取得之系爭遊戲帳號及密碼，亦僅供許智翔使用（見
      原審卷第62頁）。可知，以系爭遊戲帳號進行遊戲，而得
      依上開約定對被上訴人請求回復電磁紀錄或補償之人，僅
      契約當事人之許智翔，至上訴人雖提出記載系爭遊戲帳號
      係由蘇威韶委託許智翔幫忙練角色及裝備云云（見北院卷
      第47頁），然此僅係蘇威韶與許智翔間之內部關係，蘇威
      韶仍非系爭契約當事人，其自無依上開約定請求被上訴人
      回復系爭道具電磁紀錄之權利。
　　⒊次查，上訴人主張從上開IP位置000.000.000.000及000.00
      .000.00上線之駭客，係藉由在許智翔私人電腦植入之木
      馬程式，以遠端操控方式將系爭遊戲帳號內之系爭道具轉
      移云云。被上訴人則抗辯，根據系爭道具移轉之電磁紀錄
      ，顯示均係經系爭遊戲帳號使用權人認證之電子裝置所為
      等語。許智翔於108年4月22日、5月3日及6月22日係以其
      私人電腦登入系爭遊戲帳號練功，而有從上開IP位置上線
      之人，將處於登入狀態之系爭遊戲帳號內之系爭道具轉移
      予第三方遊戲帳號，既如前述，則許智翔用以登入系爭遊
      戲帳號之私人電腦，自係經其認證之電子裝置甚明。惟縱
      如上訴人前揭主張之情，然系爭遊戲帳號係由許智翔以其
      私人電腦登入後，於上開IP位置上線之人方以遠端操控許
      智翔私人電腦方式，將處於登入狀態之系爭遊戲帳號內之
      系爭道具轉移，並非其以破解系爭beanfun帳號及系爭遊
      戲帳號（含密碼）之方式，將系爭遊戲帳號內之系爭道具
      轉移。此種由第三人操控系爭遊戲帳號使用權人認證之電
      子裝置所為道具轉移行為，外觀上無法辨識該第三人是否
      非法使用，且即使係第三人非法使用，性質上亦核屬該電
      子裝置本身之風險，被上訴人顯無防免可能性，則此種情
      況，是否屬系爭契約第11條第2項約定及回復道具流程圖
      所稱「帳號、密碼被非法使用（或盜用）」之規範態樣，
      已非無疑。
　　⒋再查，蘇威韶於報案之警詢時所陳：伊查證後，發現駭客
      係使用Teamviewer遠端螢幕操控軟體侵入伊電腦主機操控
      系爭遊戲帳號，將帳號內裝備及虛擬幣間接變賣云云（見
      原審卷第138頁）。惟查：
　　　⑴、任何人均可在其電腦上安裝遠端控制軟體，再由他人
          遠端操控其電腦，以達遠端支援、遠端存取及線上協
          同作業等遠端控制軟體之設計功能，此在現今網路發
          達環境，係屬尋常之事。惟因操控端人士需先取得被
          控端電腦之識別碼及密碼，方能進行遠端操控，且若
          非經被控端電腦使用權人授權，控制端人士將無法掌
          握可操控時間，是遠端操控他人電腦，以經被控端電
          腦使用權人授權為常態。查本件上訴人聲稱許智翔以
          其私人電腦登入系爭遊戲帳號掛網練功時，駭客係以
          Teamviewer軟體侵入其電腦，而操控系爭遊戲帳號等
          情，與許智翔在其電腦自行或由他人安裝Teamviewer
          軟體，而容任他人於其登入系爭遊戲帳號時，以遠端
          操控其電腦及系爭遊戲帳號等情，其客觀情況，實無
          二致。準此，在所謂他人以遠端操控方式將由許智翔
          登入之系爭遊戲帳號內系爭道具轉移一情，已難遽謂
          許智翔之電腦係遭駭客入侵而非法使用或盜用。
　　　⑵、又蘇威韶於警詢時已稱，其於108年4月22日接到許智
          翔來電表示，系爭遊戲帳號遭駭客入侵電腦致遊戲裝
          備及虛擬幣遭竊云云（見原審卷第137頁）。若蘇威
          韶所言屬實，則許智翔於108年4月22日即已發現其私
          人電腦遭駭客入侵，並告知蘇威韶。則何以未就該登
          入系爭遊戲帳號之電腦進行防護，且一再以該電腦登
          入系爭遊戲帳號，並於登入後長時間未予置理（見本
          院卷第143頁），置該電腦及擁有相當價值系爭道具
          之系爭遊戲帳號於無防護及使用權人監控之狀態，容
          任他人於108年5月3日及6月22日有再度入侵並轉移系
          爭道具之機會？實有可疑。上訴人復未舉證許智翔電
          腦上之遠端控制軟體係他人非法安裝及從上開IP位置
          上線之人係非法遠端操控其電腦，該他人復非以破解
          系爭beanfun帳號及系爭遊戲帳號（含密碼）方式非
          法使用系爭遊戲帳號，業如前述。則尚無從認定系爭
          遊戲帳號係遭他人非法使用或盜用，難認有系爭契約
          第11條第2項約定及回復道具流程圖之適用。
　　⒌又蘇威韶於向屏東縣警局報案後，經屏東縣警局調查結果
      ，發現前述IP位置000.000.000.000及000.00.000.00係分
      別登記在澳大利亞國及我國之台灣知識庫股份有限公司，
      而在澳大利亞國之IP位置目前無法追查，至於在台灣知識
      庫股份有限公司之IP位置，經詢問該公司，其表示該IP位
      置係補習班之公用電腦，無法提供進一步資料，故無法個
      化使用者，即無具體可資追查對象，因此無法確認本案係
      駭客入侵等情，除據屏東縣警局先後以108年7月12日屏警
      分偵字第10831833501號函覆蘇威韶及以109年10月16日屏
      警分偵字第10933571300號函覆原法院甚明（見原審卷一
      第123至129頁）外，亦據證人即屏東縣警局偵查佐梁家榮
      於原審證述綦詳（見原審卷一第331至333頁）。可見，受
      理蘇威韶所報妨害電腦使用案之屏東縣警局，經其偵查結
      果，亦認在許智翔以其私人電腦登入系爭遊戲帳號時，即
      使有從上開IP位置上線之人以遠端操控許智翔電腦方式就
      處於登入狀態之系爭遊戲帳號進行系爭道具轉移等情事，
      仍未可認定係有特定第三人非法使用系爭遊戲帳號及密碼
      。益證上訴人本件主張，尚不符系爭契約第11條第2項及
      回復道具流程圖所定得以請求回復電磁紀錄之帳號與密碼
      被非法使用或盜用之情況。
　　⒍上訴人雖又稱本件係因被上訴人未積極配合提供第三方遊
      戲帳號之個人申設資料供警方偵查，始致案情陷於膠著云
      云。然查：
　　　⑴、屏東縣警局於蘇威韶報案後，即進行上訴人所稱之IP
          位置調查，並以108年5月29日屏警分偵字第10831833
          500號函向被上訴人調取系爭遊戲帳號於108年4月22
          日3時8分、108年5月3日7時7分登入IP位址等相關資
          料，經被上訴人回函提供包含系爭遊戲帳號之遊戲歷
          程、會員資料、IP位置，及道具接收者會員資料、道
          具流向、道具接收者IP位址等資料，而屏東縣警局則
          以108年7月12日屏警分偵字第10831833501號函，回
          覆蘇威韶略以：經調查相關資料偵辦，查知涉案之IP
          位址兩筆，一筆處境外，一筆處境內，另一筆雖屬境
          內，惟登記用戶為公司戶，無法個化使用者，因此無
          具體涉案對象可憑偵辦等語，有卷附屏東縣警局檢送
          之偵辦資料可稽（見原審卷一第229至242頁）。據此
          ，已難謂被上訴人未積極配合警方調查或未提供系爭
          道具接收帳號之個人申設資料。
　　　⑵、證人梁家榮於原審亦證述：當初依上訴人主張被盜用
          時間追查盜用人IP，發現有兩個IP位址，境外那一個
          位址無法追查，境內那一個位址經查是一個補習班即
          台灣知識庫，該補習班經伊詢問，表示因為是公用電
          腦，無法提供進一步資料，因此沒有對象，無法確認
          本案係駭客入侵；偵辦這種案件都是警方向遊戲公司
          調資料，被上訴人是否未積極配合，伊覺得是還好；
          即使有系爭道具接收帳號資料，亦可能有第三方詐騙
          的問題，不一定即得續查等情（見原審卷一第331至3
          33頁）。可見，不僅被上訴人已配合警方要求而提供
          資料以供偵查，且警方所以無法確認本案係駭客入侵
          ，係因無從調查從遠端操控許智翔私人電腦之人使然
          ，與被上訴人所提供之資料或系爭道具究竟移轉予何
          第三方遊戲帳號無關。上訴人以此指謫被上訴人不配
          合偵查云云，尚非有據。
　　⒎據上，系爭遊戲帳號經在IP位置000.000.000.000及000.00
      .000.00上線之人以遠端操控方式，將由許智翔登入之系
      爭遊戲帳號內之系爭道具轉移予第三方遊戲帳號一事，尚
      無從認定符合系爭契約第11條第2項約定及回復道具流程
      圖所稱帳號、密碼被非法使用或盜用之情況。
㈡、許智翔有無系爭契約第11條第2項但書所約定可歸責事由？
　　許智翔於108年4月22日、5月3日及6月22日，以其私人電腦
    登入系爭遊戲帳號掛網練功，於半夜時，有從IP位置000.00
    0.000.000及000.00.000.00上線之人，對正處於登入練功狀
    態之系爭遊戲帳號，將該帳號內之系爭道具轉移予第三方遊
    戲帳號等情，業如前述。縱上開遠端操控許智翔電腦之人係
    藉由上訴人所稱之Teamviewer軟體侵入其電腦，以操控系爭
    遊戲帳號並轉移系爭道具之駭客，然此許智翔私人電腦之使
    用與防護，係屬其個人控制及責任範圍，且該駭客並非以破
    解系爭beanfun帳號及系爭遊戲帳號（含密碼）方式非法使
    用系爭遊戲帳號，被上訴人無從藉由強化其系統防護功能以
    避免。則縱因駭客侵入許智翔私人電腦而安裝Teamviewer軟
    體，再趁許智翔登入系爭遊戲帳號，且未予置理期間，將系
    爭道具移轉予第三方遊戲帳號，亦顯係因許智翔就其電腦使
    用與防護之疏失所致，與被上訴人對系爭遊戲之管理維護無
    涉。上訴人所稱系爭道具遭駭客入侵電腦而轉移一事，許智
    翔就其電腦使用與防護既有疏失之可歸責事由，則縱認本件
    有系爭契約第2項及被上訴人之回復道具流程圖所稱之系爭
    遊戲帳號及密碼被非法使用或盜用情事，依系爭契約第11條
    第2項但書約定，許智翔仍無請求被上訴人回復系爭道具電
    磁紀錄之權利。
㈢、上訴人依系爭契約第11條第2項約定及回復道具流程圖，請求
    被上訴人回復系爭道具電磁紀錄，有無理由？
　　本件既無從認定許智翔之系爭遊戲帳號及密碼係經特定第三
    人非法使用或盜用而將系爭道具移轉予第三方遊戲帳號，且
    許智翔就其電腦使用與防護顯有疏失，有系爭契約第11條第
    2項但書所定之可歸責事由。則上訴人依系爭契約第11條第2
    項約定及回復道具流程圖，請求被上訴人回復系爭道具之電
    磁紀錄，自屬無據。　　
五、從而，上訴人依系爭契約第11條第2項之約定及回復道具流
    程圖，請求被上訴人回復系爭遊戲帳號之系爭道具電磁紀錄
    ，為無理由，不應准許。原審為上訴人敗訴之判決，理由雖
    有部分與本院不同，惟結論並無二致，本院仍應予維持。上
    訴人仍執前詞指謫原判決不當，求予廢棄，為無理由，應駁
    回其上訴。
六、本件事證已臻明確，兩造其餘之攻擊或防禦方法及所用之證
    據，經本院斟酌後，認為均不足以影響本判決之結果，爰不
    逐一論列。
七、據上論結，本件上訴為無理由。爰判決如主文。　　
中　　華　　民　　國　　111 　年　　4 　　月　　27　　日
                  民事第九庭    
                        審判長法  官  楊絮雲
                              法  官  郭顏毓
                              法  官  陳賢德
正本係照原本作成。
如不服本判決，應於收受送達後20日內向本院提出上訴書狀，其
未表明上訴理由者，應於提出上訴後20日內向本院補提理由書狀
（均須按他造當事人之人數附繕本）上訴時應提出委任律師或具
有律師資格之人之委任狀；委任有律師資格者，另應附具律師資
格證書及釋明委任人與受任人有民事訴訟法第466 條之1第1項但
書或第2項所定關係之釋明文書影本。如委任律師提起上訴者，
應一併繳納上訴審裁判費。
中　　華　　民　　國　　111 　年　　4 　　月　　28　　日
　　　　　　　　　　    　　　書記官  張佳樺